【裁判字號】    97,交聲,3170
【裁判日期】    971210
【裁判案由】    聲明異議
【裁判全文】
臺灣臺中地方法院交通事件裁定        97年度交聲字第3170號
原處分機關  交通部公路總局臺中區監理所臺中市監理站
異  議  人
即受處分人  甲○○
                      學系
                    寄送地址：.
上列異議人因違反道路交通管理處罰條例案件，對於交通部公路
總局臺中區監理所臺中市監理站九十七年十月二十日所為之處分
（裁監稽違字第裁六一－Ａ00000000號）聲明異議，本
院裁定如下：
    主  文
原處分撤銷。
甲○○駕駛人，行車速度，超過規定之最高時速，處罰鍰新臺幣
壹仟貳佰元，並記違規點數壹點。
    理  由
一、原處分機關交通部公路總局臺中區監理所臺中市監理站係以
    ：異議人即受處分人（下稱異議人）甲○○所有之車牌號碼
    F8R-925號重型機車，於民國九十七年八月二十七日十六時
    五分許，在臺北市○○路二四六巷（往北），因「限速四十
    公里，經測時速五十四公里，超速十四公里，未滿二十公里
    」之違規事實，為臺北市政府警察局交通警察大隊員警以其
    有違反道路交通管理處罰條例第四十條之行為，掣開北市警
    交大字第Ａ00000000號舉發通知單逕行舉發，並經
    原處分機關交通部公路總局臺中區監理所臺中市○○○○道
    路交通管理處罰條例第四十條及違反道路交通管理事件統一
    裁罰基準及處理細則第四十三條、第四十四條及第六十七條
    之規定，以裁監稽違字第裁六一－Ａ00000000號裁
    決書裁處異議人罰鍰新臺幣（下同）一千二百元，於法並無
    不合等語。
二、異議人甲○○聲明異議意旨略以：舉發機關函覆指出該「微
    電腦雷達波型自動採證單功能相機」可採證四線車道，故由
    此得證明其雷達波發射角度大以及掃描區範圍非常廣泛，而
    由於採證照片內有二臺機車，分別為本人車號F8R－925號之
    車輛及車號N2D－777號之車輛，由採證照片無法明確判定（
    科學採證儀器自動標示）係何者超速使科學採證儀器啟動。
    本件應請舉發機關提出當時拍攝採證照片之科學採證儀器通
    過經濟部標準檢驗局之有效合格標章，並證明採證照片係由
    舉發機關所提供之科學採證儀器所拍攝（請提出兩者之關聯
    性）；並提出當時所使用之科學儀器之雷達波掃描區範圍，
    請出示經濟部標準檢驗局或公信單位之檢測報告。舉發機關
    無法提供經由科學採證儀器自行判斷何者為違規車輛之直接
    證據，其函覆避重就輕，不足採信，而原處分機關逕依舉發
    機關之回覆所為之裁決，係受矇蔽，其處分自屬不當，爰依
    法請求撤銷原處分云云。
三、按汽車包含機器腳踏車在內；又汽車駕駛人，行車速度，超
    過規定之最高時速，除有道路交通管理處罰條例第四十三條
    第一項第二款情形（按即行車速度超過規定之最高時速六十
    公里以上）外，處新臺幣（下同）一千二百元以上二千四百
    元以下罰鍰，並記違規點數一點，其中機器腳踏車駕駛人行
    車速度，超過規定之最高時速未滿二十公里，且於期限內繳
    納罰鍰或到案聽候裁決者，處一千二百元罰鍰，並記違規點
    數一點，道路交通管理處罰條例第三條第八款、第四十條、
    第六十三條第一項第一款、違反道路交通管理事件統一裁罰
    基準表分別定有明文。
四、經查：
  (一)異議人甲○○於九十七年八月二十七日十六時五分許，騎乘
    車牌號碼F8R－925號重型機車行經臺北市○○路二四六巷（
    往北）時，因「限速四十公里，經測時速五十四公里，超速
    十四公里，未滿二十公里」之違規行為，經臺北市政府警察
    局交通警察大隊員警掣開北市警交大字第Ａ0000000
    0號舉發單通知逕行舉發，有舉發違反道路交通管理事件通
    知單及採證相片各一紙在卷可稽。
  (二)異議人甲○○雖以前揭情詞置辯；惟查，異議人前於九十七
    年九月十七日到案陳述意見時，業已針對上開測速照相機之
    功能提出質疑，經臺北市政府警察局萬華分局函覆以：該路
    段相機是移動式「微電腦雷達波型自動採證單功能相機」，
    每次採證一張，以斜角四十五度發射，最遠可達五十公尺，
    可採證四線道；相機光圈速度為千分之一秒，以斜角依序掃
    描；相片上會顯示「年、月、日、時間、當時速度、路段名
    稱及速限標準」；經由採證相片比對，異議人騎乘F8R－925
    號機車正在掃描區內，行車時速五十四公里，本分局依據採
    證照片製單舉發並無違誤之處。有關異議人陳述未超速，係
    照片中前方車輛超車所致乙節，查該路段行車速限時速四十
    公里，‧‧‧該車駕駛當時行車時速為五十四公里，‧‧‧
    且照片中前方車輛依停止間測去車用透明規核對已偏離掃描
    器掃描範圍等語，有該局九十七年十月六日北市警萬分交字
    第０九七三二四八九九００號函在卷可稽。且觀以卷附採證
    照片，係在車輛行進方向之左後方拍攝，換言之，該照片所
    顯示之車輛行進方向為自畫面之右下角向左上角移動，而該
    照片中，車牌號碼F8R－925號重型機車係在照片畫面正中央
    ，該車附近並無其他車輛行駛，而異議意旨所指畫面中另有
    N2D－777號機車，則在畫面左側、與車牌號碼F8R－925號重
    型機車相距約有十公尺之遠，已偏離掃瞄器可測得之角度範
    圍，是在測速照相機運作正常之情形下，殊無將車牌號碼F8
    R－925號重型機車前方之N2D－777號機車或其他車輛之違規
    誤植為車牌號碼F8R－925號重型機車違規之可能，異議意旨
    徒就上開回覆明確之函文，再度針對已經回覆之部分提出疑
    問，且核所提出之疑問亦不致影響被測速車輛與行車時速之
    判定，其前揭所辯自無可採。復依卷附之經濟部標準檢驗局
    雷射測速儀檢定合格證書所載，本件舉發所使用之雷達測速
    儀，經送往經濟部標準檢驗局檢定，於九十六年十一月十五
    日檢定合格（檢定合格單號碼：ＭＯＧＡ0000000Ａ
    ，ＭＯＧＡ0000000Ｂ、有效期限：九十七年十一月
    三十日），足認本件舉發所使用之雷射測速儀為精準之科學
    儀器，並經我國經濟部標準檢驗局檢定合格，是依上開舉發
    機關函覆說明、採證照片暨雷射測速儀檢定合格證書所示之
    內容，應堪認異議人確有上開騎乘機車超速之違規事實，且
    其違規行為業經員警以檢定合格之雷達測速儀測定，並拍照
    存證在卷。異議人空言質疑本件舉發所使用之儀器採證之準
    確度，復未提出其他有利證據供本院審酌，其所辯自不足以
    採信。
五、綜上所述，本件異議人甲○○既有騎乘前揭車輛於上開時、
    地有超速行駛之違規行為事實，則原處分機關依前揭道路交
    通管理處罰條例第四十條及違反道路交通管理事件統一裁罰
    基準表之規定，裁處異議人罰鍰一千二百元固非無據；惟依
    前述，異議人違反上開規定，除應處罰鍰外，亦應依同條例
    第六十三第一項第一款規定，記違規點數一點，方屬適法，
    原處分機關僅裁處受處分人罰鍰一千二百元，漏未記違規點
    數一點，顯有未洽。本件異議人異議雖無理由；但原處分既
    有上揭違誤，應由本院將原處分撤銷，另依道路交通管理處
    罰條例第四十條、第六十三條第一項第一款及違反道路交通
    管理事件統一裁罰標準表之規定裁處異議人罰鍰一千二百元
    ，並違規點數一點，以資適法。
據上論斷，應依道路交通管理處罰條例第八十七條第二項、道路
交通案件處理辦法第二十條前段，裁定如主文。
中    華    民    國    97    年    12    月    10    日
                  交通法庭  法  官  陳思成
上正本證明與原本無異。
如不服本裁定，應於送達後五日內，向本院提出抗告狀。
                            書記官  吳詩琳
中    華    民    國    97    年    12    月    10    日


司法院資訊處製作；財團法人民間司法改革基金會備份。
